臺灣高雄地方法院民事判決
111年度訴字第130號
原      告  江阴新杰科技有限公司


法定代理人  李文仕  
訴訟代理人  王佩琳律師
            蔡文玲律師
被      告  云鼎科技有限公司

法定代理人  顏偉克  



當事人間回復原狀等事件，本院民國111年7月15日言詞辯論終結
，判決如下： 
    主      文
被告應給付原告人民幣柒拾萬零伍仟參佰伍拾伍元，及自民國一
０八年七月三十一日起至清償日止，按週年利率百分之五計算之
利息。
訴訟費用由被告負擔。
本判決於原告以人民幣貳拾參萬陸仟元供擔保後得假執行。
    事實及理由
壹、程序部分：
一、按未經認許成立之外國法人，雖不能認其為法人，然仍不失
    為非法人之團體，茍該非法人之團體設有代表人或管理人者
    ，依民事訴訟法第40條第3項規定，自有當事人能力，至其
    在台灣是否設有事務所或營業所則非所問（最高法院50年台
    上字第1898號判決要旨參照）。原告主張被告為依大陸地區
    法律成立之公司法人，設有代表人並有獨立之財產等情，此
    有營業執照（見本院卷第27頁）在卷可稽，是以，被告雖係
    未經我國認許其成立之外國法人，惟其係設有代表人或管理
    人之非法人團體，自有本件訴訟之當事人能力。
二、次按，民事事件涉及外國人或外國地者，為涉外民事事件，
    內國法院應先確定有國際管轄權，始得受理，次依內國法之
    規定或概念，就爭執之法律關係予以定性後，決定應適用之
    法律即準據法（最高法院98年度台上字第2259號著有裁判意
    旨可資參照）。查被告為外國法人，本件具有涉外性，自應
    依涉外民事法律適用法（下稱涉外法）定其應適用之準據法
    。又訴訟程序依國際私法之「法院地法」原則，應適用法院
    地之程序法，是原告向我國起訴請求被告給付款項，關於訴
    訟程序方面，自應適用法院地法即我國民事訴訟法。而本件
    被告之主事務所設於高雄，有其商工登記公示資料查詢服務
    1紙在卷可參（見本院卷第29頁），是本院依民事訴訟法第2
    條第2項規定，亦就本件有管轄權。
三、另按法律行為發生債之關係者，其成立及效力，依當事人意
    思定其應適用之法律；當事人無明示之意思或其明示之意思
    依所定應適用之法律無效時，依關係最切之法律；法律行為
    所生之債務中有足為該法律行為之特徵者，負擔該債務之當
    事人行為時之住所地法，推定為關係最切之法律，涉外法第
    20條第1項、第2項及第3項前段分別定有明文。查兩造成立
    之契約，由被告出貨予原告，原告再行支付價金予被告，性
    質上係屬買賣契約無疑；又觀之兩造間契約並未明示應適用
    之法律，然原告主張被告未履行契約義務而於解除契約後，
    請求被告返還買賣價金，返還價金之債務足為此法律行為之
    特徵，且負擔此債務之被告於行為時之營業址在我國，復參
    酌被告出貨地在我國，原告給付之價金亦匯入被告於我國兆
    豐國際商業銀行之帳戶，揆諸上開規定，原告主張以我國民
    法為關係最切之法律定本件之準據法，洵屬有據。
四、按解散之公司除因合併、分割或破產而解散外，應行清算。
    解散之公司，於清算範圍內，視為尚未解散。公司之清算人
    ，在執行職務範圍內，為公司負責人。有限公司之清算，以
    全體股東為清算人，但本法或章程另有規定或經股東決議，
    另選清算人者，不在此限，公司法第24條、第25條、第8條
    第2項、第113條準用第79條定有明文。次按所謂清算終結係
    指清算人就清算程序中應為之清算事務，實質全部辦理完竣
    而言，而不以法院之備案為依據（最高法院92年度台抗字第
    621號裁定意旨參照）。查，被告前經高雄市經濟部商業司
    於民國110年6月22日以高市府經商公字第1105226530號函命
    令解散，依公司法第24條規定應行清算，且已選任顏偉克為
    清算人，並向本院呈報清算人就任，嗣經本院於110年11月2
    2日以雄院和民司己110司司148字第1101000478號函就其申
    報清算完結准予備查，然兩造間既有本件訴訟糾紛，則清算
    事務仍未完成，尚未完成合法清算，則於清算完結前，被告
    於清算範圍內，視為未解散，自仍具有當事人能力，並應以
    顏偉克為其法定代理人，合先敘明。
五、本件被告經合法通知，未於言詞辯論期日到場，核無民事訴
    訟法第386條各款所列情形，爰依原告聲請，由其一造辯論
    而為判決。
貳、實體部分： 　　
一、原告主張：被告前負責人戴嘉樂本為原告員工，自100年起
    自立門戶，設立被告公司。兩造均維持良好之合作關係，嗣
    戴嘉樂於109年9月死亡，被告登記負責人變更為顏偉克。原
    告於108年7月11日傳真訂單至被告下單，向被告採購收料機
    （雙出）10台、收料機（單出）2台及雙出滾輪模具15SET，
    約定總價共人民幣141萬710元（下稱系爭契約）。除上述訂
    購單外，兩造亦簽訂雙出改機技術協議（下稱系爭協議），
    約定被告給付義務除須依契約出貨外，仍須完成裝機，包含
    組裝兩台機具，以及測試、軟體安裝、產品規格確認，完成
    驗收及保固等義務。兩造亦約定原告向被告下單時，應先支
    付契約總價之50％即人民幣70萬5,355元（計算式：1,410,71
    0÷2＝705,355)，剩餘之50％則待被告完成上述裝機、驗收及
    保固後，方為給付，原告亦已於108年7月30日匯款人民幣70
    萬5,355元至被告臺灣兆豐國際商業銀行00000000000號帳戶
    。然被告出貨後，並未為後續處置，迄今尚未完成後續裝機
    義務，致本件貨品仍堆積於原告倉庫。原告乃於109年12月4
    日寄發存證信函，向被告催告履約，要求被告應於110年1月
    1日前完成上述裝機義務，惟被告置之不理，已屬給付遲延
    ，原告遂再於110年1月5日以存證信函向被告解除系爭契約
    ，該函文並於同年月6日送達被告。契約既經原告解除，被
    告受領價金人民幣70萬5,355元即屬無法律上原因，原告自
    得依民法第259條第1、2款、第179條規定，向被告請求返還
    人民幣70萬5,355元等語。並聲明：㈠被告應給付原告人民幣
    70萬5,355元，及自108年7月31日起至清償日止，按周年利
    率5％計算之利息；㈡願供擔保，請准宣告假執行。被告則經
    通知未以書狀為任何聲明或陳述。
二、本院之判斷：
  ㈠按契約解除時，當事人雙方互負回復原狀之義務，由他方所
    受領之給付物，應返還之，受領之給付為金錢者，應附加自
    受領時起之利息償還之，遲延之債務，以支付金錢為標的者
    ，債權人得請求依法定利率計算之遲延利息，法定週年利率
    為5％，民法第259條第1款、第2款及第233條第1項、第203條
    分別定有明文。 
  ㈡經查，原告主張之上揭事實，業據其提出與其所述相符之委
    任狀1紙、原告公司營業執照影本2紙、被告公司經濟部商工
    登記公司資料查詢影本1紙、江阴新杰科技有限公司訂購單
    影本2紙、境外匯款聲請書影本1紙、雙出改機技術協議影本
    1份、云鼎雙出設備安裝現況說明影本、存證信函及收件回
    執影本各1份、牌告匯率、國際結算記記通知影本各1紙、中
    華人民共和國江蘇省江阴市公證處2021年10月9日（2021）
    蘇澄證第字第8115號印鑑公證書暨財團法人海峽交流基金會
    111年6月17日（111）南核字第25776號證明書、中華人民共
    和國江蘇省江阴市公證處2022年5月28日（2022）蘇澄証字
    第2472號營業執照公證書暨財團法人海峽交流基金會111年6
    月17日（111）南核字第25767號證明書、中華人民共和國江
    蘇省江阴市公證處2022年5月28日（2022）蘇澄証字第2473
    號國際結算借記通知公證書暨財團法人海峽交流基金會111
    年6月17日（111）南核字第25766號證明書各1份等件在卷為
    證（見110年度審訴字第1357號第27至69頁，本院卷第59、8
    3至111頁），且被告已於相當時期受合法之通知，而於言詞
    辯論期日不到場，亦未提出準備書狀爭執，依民事訴訟法第
    280條第3項準用同條第1項規定，視同自認，自堪信原告上
    開主張為實在。而系爭協議及系爭契約既經解除，原告依民
    法第259條第1款、第2款規定，請求被告返還已受領之人民
    幣70萬5,355元，及自108年7月31日起至清償日止，按周年
    利率5％計算之利息，亦屬有據。另原告乃以單一聲明，對被
    告主張依民法第259條第1、2款回復原狀或民法第179條不當
    得利法律關係，請求法院擇一為其有利判決，為訴之選擇合
    併。而本院既已認原告依民法第259條第1、2款規定請求被
    告返還款項為有理由，自毋庸再就原告併為主張之其餘請求
    權予以審究，附此敘明。
三、綜上所述，原告依民法第259條第1 、2款規定，請求被告給
    付原告人民幣70萬5,355元，及自108年7月31日起至清償日
    止，按周年利率5％計算之利息，為有理由，應予准許。又原
    告陳明願供擔保以代釋明聲請宣告假執行，核無不合，爰酌
    定相當擔保金額，准予宣告假執行。
四、訴訟費用負擔之依據：民事訴訟法第78條。
中　　華　　民　　國　　111 　年　　7 　　月　　22　　日
                  民事第一庭  法　官　韓靜宜
以上正本係照原本作成。
如對本判決上訴，須於判決送達後20日內向本院提出上訴狀。如
委任律師提起上訴者，應一併繳納上訴審裁判費。　
中　　華　　民　　國　　111 　年　　7 　　月　　22　　日
                              書記官  陳雅雯